台灣高等法院台中分院刑事判決　　　　96年度上易字第1509號
上　訴　人　台灣彰化地方法院檢察署檢察官
上　訴　人
即　被　告　甲○○
選任辯護人　吳天富律師
被　　　告　丁○○
　　　　　　丙○○
上列上訴人因被告傷害案件，不服台灣彰化地方法院96年度易字
第521號中華民國96年7月12日第一審判決（起訴案號：台灣彰
化地方法院檢察署96年度偵字第2427號），提起上訴，本院判決
如下：
    主  文
原判決關於丙○○、甲○○部分撤銷。
丙○○傷害人之身體，處拘役肆拾日，如易科罰金，以新台幣壹
仟元折算壹日。減為拘役貳拾日，如易科罰金，以新台幣壹仟元
折算壹日。
甲○○傷害人之身體，處拘役肆拾日，如易科罰金，以新台幣壹
仟元折算壹日。減為拘役貳拾日，如易科罰金，以新台幣壹仟元
折算壹日。
其他上訴駁回。
    事  實
一、甲○○與丁○○二人係夫妻關係，甲○○懷疑丁○○與居住
    於彰化縣伸港鄉○○路1巷2之1號之丙○○有染。民國96年
    元月12日下午，甲○○發現丁○○開車載丙○○返回丙○○
    之住處，柯女心生氣憤，即尾隨進入丙○○住處屋內（無證
    據證明丁○○有下車進入丙○○屋內），即基於普通傷害之
    犯意，自丙○○之背後，以拳頭槌打丙○○之肩膀，丙○○
    不甘示弱，亦基於普通傷害之犯意，旋即返身以手與甲○○
    互相抓對方臉部，丙○○並撿起甲○○掉落之安全帽以之毆
    打甲○○之身體腹部等處，致丙○○受有左前額擦傷4公分
    ×0．5公分、右臉擦傷2公分×0．5公分等傷害，致甲○○
    受有臉部多處擦傷、腹部挫傷、腹痛、胸痛等傷害。嗣甲○○離去該處所，向隔壁之王紀彩銀借電話報警。
二、案經丙○○、甲○○分別訴由彰化縣警察局和美分局報請台
    灣彰化地方法院檢察署檢察官偵查起訴。
    理  由
甲、有罪部分：
壹、認定本件犯罪事實所依憑之證據及理由：
一、上開事實迭據被告丙○○於警訊、偵查及本院審理中坦承不
    諱，核與証人即告訴人甲○○指述被告丙○○確有毆打伊之
    情節相符，並有伸港忠孝醫院診斷證明書乙紙在卷可參，被
    告丙○○傷害犯行洵堪認定。
二、訊據上訴人即被告甲○○固坦承於上揭時、地，與告訴人丙○○發生爭執等情不諱，惟否認有何傷害告訴人之犯行，並
    辯稱：是伊被告訴人丙○○、被告丁○○共同毆打，丙○○
    之傷是丙○○拿安全帽打伊時，安全帽的扣子反彈打到自己
    臉部造成，伊並無打丙○○云云。惟查：
(一)、上揭犯罪事實業據証人即告訴人丙○○於偵查中具結證稱：
    被告甲○○一到伊家中即自背後打伊肩膀，伊始反擊回去等
    語。
(二)、証人王紀彩銀於原審法院審理中具結証稱：伊只看到被告甲○○臉上有傷，伊問她怎樣，被告甲○○說是跟被告丙○○
    打架而造成的傷等語。此部分王紀彩銀之證詞，可以證明甲○○曾供陳與丙○○打架之事實。
(三)、依卷附告訴人丙○○伸港忠孝醫院診斷證明書，載明告訴人
    丙○○受有左前額擦傷4公分×0．5公分、右臉擦傷2公分×
    0．5公分等傷害，亦與証人即告訴人丙○○指稱：雙方互以
    手抓對方之臉部之情節相符。
(四)、綜上事證，被告甲○○確有與被告丙○○互毆，而造成丙○○之上揭傷害，即被告甲○○確有傷害丙○○之情已屬明確
    ，被告甲○○否認犯行尚不足採，事証明確，被告甲○○傷
    害犯行洵堪認定。
(五)、証人王紀彩銀於原審法院審理中具結証稱：當時案外人丁○○在外面馬路上吃玉蜀黍等語，與甲○○及其辯護人所提出
    之甲○○與王紀彩銀之對話內容，王紀彩銀陳稱丁○○在啃
    甘蔗之情節不符。但不論丁○○是在啃甘蔗或吃玉蜀黍，均
    不能用以證明被告甲○○未出手傷害丙○○。另甲○○與其
    辯護人所提出，甲○○與阿華之對話錄音，其對話陳述之內
    容縱為真正，亦不能為被告甲○○有利之證據。
(六)、本件被告甲○○犯行部分，事證已明；且證人王紀彩銀已於
    原審法院甲○○詰問明確，無再傳訊必要。
參、論罪科刑之法律適用：
一、被告丙○○、甲○○所為，核係犯刑法第277條第1項之傷害
    罪。本件犯罪時間，在96年4月24日以前，應中華民國96年
    罪犯減刑條例減其等之宣告刑。被告甲○○上訴否認犯罪，
    其上訴為無理由。檢察官上訴指摘原審法院未審酌被告丙○○未與甲○○和解，反而勾串證人附和其詞，態度惡劣，無
    悔改之心，對於重要爭點未盡調查能事云云，其上訴亦無理
    由。但原審判決未及依中華民國96年罪犯減刑條例減其等之
    宣告刑，嫌有未洽。應由本院將原審判決關於被告丙○○、
    甲○○部分撤銷改判。爰審酌被告甲○○與被告丙○○二人
    均係因與丁○○之三角感情問題始發生糾紛，被告甲○○與
    丁○○係夫妻關係，被告甲○○以毆打他人之方式處理感情
    糾紛，被告丙○○亦以毆打方式反擊，及被告丙○○、甲○○二人所受之傷害結果，尚非嚴重，被告甲○○犯罪後否認
    犯行、被告丙○○坦承犯行之犯後態度等一切情狀，分別量
    處如主文所示之刑，並依中華民國96年罪犯減刑條例規定減
    其等之宣告刑，及均諭知易科罰金之折算標準。
乙、被告丁○○無罪部分：
一、公訴意旨另略以：甲○○於96年元月12日下午，發現其夫即
    被告丁○○開車載丙○○返回丙○○上開住處，甲○○即尾
    隨丙○○進入屋內，甲○○進入屋內後，即自丙○○背後，
    以拳頭槌打丙○○之肩膀，適被告丁○○亦隨後進入屋內，
    被告丁○○乃與丙○○共同基於普通傷害之犯意，由被告丁○○自背後以腳踹被告甲○○之背部，致被告甲○○受有臉
    部多處擦傷、腹部挫傷等傷害。因認被告丁○○涉有共同傷
    害之罪嫌。
二、按犯罪事實應依證據認定之，無證據不得推定其犯罪事實；
    又不能證明被告犯罪者，即應諭知無罪之判決，刑事訴訟法
    第154條、第301條第1項分別定有明文。次按認定不利於被
    告之事實，須依積極證據，苟積極證據不足為不利於被告事
    實之認定時，即應為有利於被告之認定，更不必有何有利之
    證據。次按告訴人之告訴，係以使被告受刑事訴追為目的，
    是其陳述是否與事實相符，仍應調查其他証據以資審認。
三、被告丁○○堅決否認有何共同傷害之犯行，辯稱：伊沒有進
    入屋內、伊在戶外車旁食用玉米等語。本件公訴人認定被告
    丁○○涉有共同傷　害之犯行，無非係以告訴人即被告甲○○之指述及告訴人甲○○伸港忠孝醫院診斷證明書乙紙為其
    論據。
四、經查：
(一)、告訴人甲○○於警訊中指稱：被告丁○○以腳踢伊數次，復
    以拳頭毆打伊頭部，當時証人即鄰居王紀彩銀勸被告丁○○
    不要吵架等語（見警卷第8頁）。甲○○於偵查中則証稱：
    被告丁○○以腳踹伊背部，並用拳頭打伊頭部等語（見偵卷
    第16頁）。惟依卷附甲○○提出之伸港忠孝醫院診斷證明書
    乙紙，其上所載之傷害為：「臉部多處擦傷、腹部挫傷、腹
    痛、胸痛」等傷害，並無任何背部傷害或背痛之記載。被告
    丁○○若確有以腳踹甲○○之背部，縱然未造成傷害，亦應
    有如「腹痛、胸痛」之「背痛」之記載，是告訴人即被告甲○○上開指稱：被告丁○○以腳踹其背部云云，即與事實不
    符。
(二)、証人王紀彩銀於原審法院到庭具結証稱：「問：她（即告訴
    人即被告甲○○）跟你借電話報警之前，你是否知道被告三
    個人互相打架的事情？答：我只看到甲○○臉上有傷，我問
    她怎樣，她說是跟丙○○打架而造成的傷，這個時候我才出
    去，之前我都沒有出去看。」、「問：出去看的時候，被告
    丁○○是否有在現場？答：有，他在外面馬路上吃玉蜀黍，
    他笑我也笑。」、「問：當時你看丙○○是在何處？答：我
    有進去丙○○的家裡看他，結果他的臉也是有傷，後來我就
    回家了。」、「問：本件你是否有看到丙○○還是丁○○或
    是甲○○打架的情形？答：沒有，只有看到受傷的結果。」
    「問：證人曾經說過丁○○在丙○○的家裡走來走去。答：
    我沒有這樣說過。」等語。（見原審法院96年6月28日審判
    筆錄）。上開証人王紀彩銀之証述，不能證明被告丁○○有
    共同毆打甲○○。縱王紀彩銀上開證詞與其與甲○○所提出
    之錄音對話不符，亦不能因此反證丁○○有出手毆打甲○○
    。
(三)、證人即承辦之員警林慶益到庭具結後證稱：是值班同仁接到
    電話，叫伊過去。到丙○○家，看到甲○○在門口外面，伊
    敲門，丙○○才打開門，丙○○沒有出來，伊亦沒有進去，
    當時沒有看到丁○○。大約十分鐘後，甲○○到派出所製作
    筆錄，她說人不舒服，伊請她先去就醫，但她不去，說要先
    製作筆錄。甲○○有說想要吐，但沒有吐出來。忘記了有沒
    有先去醫院。當天處理時，始終沒有看到被告丁○○。打架
    時伊沒有在現場，不知道甲○○的傷是誰打的等語，林慶益
    之證詞亦不足以證明被告丁○○有出手毆打甲○○。
五、綜上說明，如公訴意旨所載之證據不足以證明被告丁○○涉
    有刑法第277條第1項之傷害犯行，此外查無其他積極之證據
    ，足資證明被告丁○○有如公訴意旨所指之上開犯行，其罪
    嫌尚屬不能證明，原審法院為被告丁○○為無罪之諭知，並
    無違誤。檢察官上訴意旨略以：告訴人甲○○之陳述，前後
    雖有不符，但對於指證丁○○有毆打伊之陳述，則前後並無
    變異。原審判決以甲○○陳述之手段與結果等細節，偶而先
    後不一，即認為全不可採。況丙○○陳述甲○○打丙○○肩
    膀乙節，丙○○所提出之診斷証明書亦未予記載，丙○○之
    指訴亦有瑕疵，原審判決卻予採據。原審判決此部分理由論
    述顯有前後不一致情形云云。查被告丁○○之傷害犯行，並
    無證據足以證明，原審判決理由並無矛盾，已如前述。檢察
    官仍以上詞，指摘原審判決關於丁○○部分不當，其上訴為
    無理由，應予駁回。
據上論斷，應依刑事訴訟法第368條、第369條第1項前段、第364
條、第299條第1項前段，刑法277條第1項、第41條第1項前段，
刑法施行法第1條之1，中華民國96年罪犯減刑條例第2條第1項第
3款、第7條，判決如主文。
本案經檢察官乙○○到庭執行職務。
中　　華　　民　　國　　96　　年　　10　　月　　11　　日
            刑事第九庭    審判長法　官　陳　筱　珮
                                法　官  康  應  龍
                                法　官  趙  春  碧
上列正本證明與原本無異。
不得上訴。
                                書記官　胡  美  娟
中　　華　　民　　國　　96　　年　　10　　月　　15　　日
中華民國刑法第277條第1項
（普通傷害罪）
傷害人之身體或健康者，處 3 年以下有期徒刑、拘役或 1 千元
以下罰金。
